【裁判字號】    91,上易,2228
【裁判日期】    920129
【裁判案由】    偽造文書
【裁判全文】
臺灣高等法院臺中分院刑事判決                  九十一年度上易字第二二二八號
    上  訴  人
    即  被  告  丙○○  男三十.
右上訴人因偽造文書案件，不服台灣台中地方法院九十一年度易字第一六００號，中
華民國九十一年九月十九日第一審判決（起訴案號：台灣台中地方法院檢察署九十一
年度偵字第四七二五號），提起上訴，本院判決如左：
    主    文
上訴駁回。
    事    實
一、丙○○意圖謀利，為使大陸地區之女子藉假結婚探親名義入境臺灣地區以達賣淫
    之目的，先徵得乙○○（業經原審判處有期徒刑十月確定）之同意，充當假結婚
    之人頭，兩人乃於民國（下同）八十九年三月十一日赴中國大陸地區廣西省桂林
    市，與大陸地區不詳姓名之女子聯絡，為乙○○安排辦理假結婚之手續，丙○○
    並提供乙○○所有食宿、機票、旅遊之費用，嗣因手續未辦妥，渠二人旋即返回
    臺灣。丙○○明知真實姓名年籍不詳，綽號「林姐」之臺灣地區成年女子，亦從
    事上述行業，其與乙○○、甲○○（經原審判處有期徒刑一年六月，嗣經本院駁
    回甲○○之上訴而確定）、「林姐」、姓名不詳之大陸地區成年女子一名及大陸
    地區成年女子呂琰，均明知大陸地區人民非經臺灣地區主管機關許可，不得進入
    台灣地區。詎丙○○、甲○○、乙○○、「林姐」、上述姓名不詳之大陸地區成
    年女子及呂琰等人，竟為使呂琰藉假結婚探親名義入境臺灣地區以達賣淫之目的
    ，而共同基於行使使公務員登載不實事項於職務上所掌公文書之概括犯意聯絡，
    丙○○乃與「林姐」聯絡，將乙○○介紹予林姐認識後，再由「林姐」安排，並
    由丙○○提供所有費用及交付臺灣與大陸地區之來回機票予乙○○，於八十九年
    六月二十日，由甲○○搭載乙○○至桃園中正國際機場，由乙○○自行搭乘飛機
    前往中國大陸地區廣西省桂林市，由上述中國大陸地區不詳姓名之成年女子在機
    場接應，並安排乙○○與呂琰於八十九年七月三日，在中國大陸地區廣西省壯族
    自治區桂林市辦理結婚登記手續，並於同日向廣西省壯族自治區桂林市公證處取
    得結婚公證書。乙○○於取得上開公證書之後，隨即於同日返回臺灣，並將相關
    資料交予甲○○，由甲○○持上開公證書前往財團法人海峽交流基金會認證，並
    於八十九年七月十七日，與乙○○持結婚公證書及財團法人海峽交流基金會證明
    書等資料，前往臺中縣大里市戶政事務所，填具「結婚登記申請書」、「身分證
    變更登記申請書」，申請辦理結婚之戶籍登記及乙○○身分證配偶欄之變更登記
    ，致使不知情之該管承辦戶籍登記之公務員，將上開不實之事項，登載於職務上
    所掌之公文書戶籍登記簿、戶口名簿、乙○○身分證等文件上，足以生損害於戶
    政機關對戶籍管理之正確性。嗣乙○○即於同年七月十七日，將前開使公務員登
    載不實之戶籍謄本等公文書持以行使，並以配偶來臺探親名義，填具「大陸地區
    人民進入臺灣地區保證書」，向轄區臺中縣警察局霧峰分局仁化派出所申請，使
    承辦之員警簽註意見取得證明，再由甲○○於同年月十九日，再持上述使公務員
    登載不實之戶籍謄本，向內政部警政署入出境管理局申請大陸地區女子呂琰入境
    來臺。旋因臺中縣警察局霧峰分局仁化派出所承辦員警馬韻傑在核章簽註之後，
    發覺有異，經查訪詢問，乙○○始供出上情。渠等上開行使使公務員登載不實公
    文書之行為，均足生損害於上開主管機關與人員核辦大陸地區女子呂琰入境來臺
    之正確性。
二、案經臺中縣警察局霧峰分局報告臺灣臺中地方法院檢察署檢察官偵查起訴。
    理    由
一、訊據被告丙○○固坦承有於八十九年三月十一日陪同乙○○赴中國大陸地區，連
    絡乙○○與大陸地區女子辦理假結婚以來臺賣淫，並負責提供乙○○所有之食宿
    、機票、旅遊費用，及將乙○○介紹予「林姐」用以充作假結婚人頭之事實不諱
    ，惟矢口否認有何行使使公務員登載不實事項於職務上所掌公文書之犯行，辯稱
    ：伊約在八十八年左右即認識「林姐」，當時「林姐」即在做假結婚事宜，因「
    林姐」對伊說從事假結婚事宜，賺錢很快，且當時伊有負債，為圖儘快賺錢，伊
    乃於八十九年二月中旬透過友人介紹而認識乙○○後，即帶同乙○○於同年三月
    十一日前往大陸地區，惟因找不到女孩子而未辦成，此次行程與「林姐」無關；
    伊與乙○○回臺之後，適「林姐」問伊有無假結婚之人頭可用，伊始將乙○○介
    紹予「林姐」，之後伊即未再參與任何事宜，且伊並不認識甲○○；又乙○○於
    鈞院審理時，亦供稱第二次之機票係甲○○所交付，與伊無關。而伊之本名為廖
    述烠，故朋友均叫伊「阿烠（ㄎㄨㄟ）」，偵訊時檢察官問伊是否叫「阿坤」，
    伊誤聽為「阿烠」才承認，況甲○○於鈞院時亦稱係「阿坤」或「阿強」叫其幫
    忙，足徵甲○○所稱之人並非伊云云。惟查：
(一)右揭事實，業據共同正犯乙○○於原審九十年度訴字第二三一九號刑事案件審理
    中直承屬實，乙○○供稱：「（問：你與甲○○係何關係？）不是很熟之朋友，
    也是廖樹輝（被告於本院審理時供稱，此即為其本人）介紹的」、「（問：丙○○第幾次陪你去？）第一次，第二次是他們安排好叫我自己去，我去大陸那邊就
    有人幫我」（見偵查卷第十二、十七頁），於原審時證稱：「（問：第二次去大
    陸做什麼？）他（指被告）說要幫我找工作，他兩次都說要幫我找工作」、「（
    問：你第二次去大陸之機票誰給的？）廖樹煙拿給我機票」、「（問：你第二次
    去，錢誰出的？）丙○○」、「（問：去那邊誰接你？）不認識，一個女的接我
    去桂林辦理假結婚」「（問：你第二次去大陸之機票，丙○○在那裡交給你？）
    大里市的一個雜貨店，丙○○約我在那裡，他一次就把來回機票給我」（見原審
    卷第五０至五二、五四頁）等語在卷，並有臺灣台中地方法院九十年度訴字第二
    三一九號刑事確定判決在卷可稽（見偵查卷第三五頁）。而乙○○既經原審判處
    有期徒刑十月確定，且與被告素無怨隙，亦經被告於原審時供明在卷（見原審卷
    第五七、五八頁），衡情乙○○自無圖卸責任而嫁禍被告之虞。參以，被告既係
    為賺錢還清負債，而起意從事辦理假結婚之事牟利，則其豈有在未聯絡妥相關事
    宜前，即率予提供乙○○往返臺灣與大陸地區之各項費用，於八十九年三月十一
    日帶同乙○○前往大陸地區，因未找到大陸地區女子即無功而返，並將乙○○介
    紹予「林姐」後，即撒手不管徒然浪費成本之理。被告所辯顯與常情有悖，尚難
    採信。
(二)另一共同正犯甲○○於原審九十年度訴字第二三一九號刑事案件審理程序，已對
    以車搭載共同正犯乙○○至桃園中正國際機場讓其赴大陸，且於乙○○返回臺灣
    之後，有為乙○○至財團法人海峽交流基金會辦理結婚公證書之認證並取得證明
    書，及陪同乙○○前往臺中縣大里市戶政事務所，填具「結婚登記申請書」、「
    身分證變更登記申請書」，申請辦理結婚之戶籍登記及乙○○身分證配偶欄之變
    更登記等事實，均坦承不諱，此有該判決書及本院九十一年度上訴字第五五六號
    判決書在卷可稽（見原審卷第八０頁）。而甲○○係經由被告之介紹，始認識乙○○等情，亦據乙○○證述如前。參以本件係先由被告於八十九年三月十一日陪
    同乙○○前往大陸地區廣西省桂林市，與該地之人聯絡辦理假結婚之事宜，因手
    續未辦妥，先返回臺灣，之後乙○○再於同年六月二十日前往大陸地區之時機票
    係由被告所支付，而由甲○○負責載送至國際機場搭機，於乙○○辦妥假結婚之
    手續回臺之後，隨即由甲○○代為辦理認證並陪同辦理結婚戶籍登記等事項，顯
    見甲○○係與被告應有一定程度之聯絡，均係以利用臺灣地區男性人頭作為與大
    陸地區女子假結婚而後使大陸女子入境來臺之非法集團之一分子。
(三)乙○○於本院調查時雖證稱：「（問：第二次到大陸之費用何人所支付？）機票
    是甲○○拿給我的，費用可能是『林姐』付的」，而甲○○於原審及本院調查亦
    均證稱：伊不認識被告丙○○，伊載乙○○之車馬費，係由一位叫「阿強」或「
    阿坤」之人所給付云云（見原審卷第六０頁，本院卷三０、三一頁）。然查，甲○○係被告介紹予乙○○認識等情，前已述及，而當時確係「阿坤」之人要甲○○幫乙○○辦理戶籍登記等手續，亦據甲○○於原審審理九十年度訴字第二三一
    九號案件時供述屬實（見偵查卷第二０頁之該案筆錄），並有該案判決書可參，
    且甲○○於原審時亦一再證稱：確係「阿坤」要伊幫乙○○辦理手續等語（見原
    審卷第六０、六一頁），而甲○○所稱之「阿坤」，實即為被告丙○○無疑，亦
    據被告於偵查中坦承：「（問：「阿坤」是何人？）是我沒錯」等語在卷（見偵
    查卷第四七頁），且「阿坤」與「阿烠」發音迥異，被告辯稱誤聽始承認云云，
    自不足採信。又甲○○並未交付來回大陸之機票予乙○○等情，亦據甲○○於本
    院調查時證述在卷（見本院卷第三一頁），足見甲○○嗣後改稱：不認識被告，
    係一位叫「阿強」或「阿坤」之人給伊車馬費，及乙○○事後改稱機票係甲○○
    所交付，去大陸之費用係林姐所給付云云，要屬事後迴護被告之詞，均不足採信
    。此外，復有結婚公證書、財團法人海峽交流基金會證明書、結婚登記申請書、
    大陸地區人民進入臺灣地區旅行證申請書、大陸地區人民進入臺灣地區保證書、
    乙○○與呂琰之戶籍謄本（均影本）等件附卷足資佐證。被告上開行使使公務員
    登載不實公文書之行為，亦足生損害於前開主管機關與人員核辦大陸地區女子呂
    琰入境來臺之正確性。綜上所述，被告所辯顯係事後卸責之詞，無足採信，本件
    事證明確，被告犯行堪以認定。
三、核被告丙○○所為，係犯刑法第二百十六條、第二百十四條之行使使公務員登載
    不實文書罪。其使公務員登載不實之低度行為，已被嗣後行使此項登載不實公文
    書之高度行為所吸收，不另論罪。又被告與甲○○、乙○○、「林姐」、上述姓
    名不詳之大陸地區成年女子及呂琰等人間，就右揭犯行之實施，互有犯意之聯絡
    與行為之分擔，均為共同正犯。再被告先後多次行使使公務員登載不實公文書之
    犯行，其犯罪時間緊接，犯罪構成要件相同，顯基於概括之犯意反覆為之，為連
    續犯，應依刑法第五十六條之規定論以一罪，並依法加重其刑。原審以被告罪證
    明確，適用刑法第二十八條、第五十六條、第二百十六條、第二百十四條，罰金
    罰鍰提高標準條例第一條前段予以論罪，並審酌被告係屬以「林姐」為首之專辦
    大陸女子假結婚來臺賣淫之集團成員，且其前無犯罪紀錄，素行尚可，有臺灣臺
    中地方法院檢察署刑案資料查註紀錄表及臺灣高等法院被告全國前案紀錄表各一
    紙在卷可按、其犯罪之動機、目的、手段、所生危害及犯罪後猶飾詞圖卸刑責之
    態度等一切情狀，量處有期徒刑一年二月，認事用法並無不當，量刑亦屬妥適，
    被告上訴意旨否認犯罪，指摘原判決不當，為無理由，應予駁回。
據上論斷，應依刑事訴訟法第第三百六十八條，判決如主文。
本案經檢察官丁○○到庭執行職務。
中        華        民        國  九 十 二  年     一     月   二十九   日
                                  臺灣高等法院臺中分院刑事第十庭
                                        審判長法  官  林  照  明
                                              法  官  王      銘
                                              法  官  蔡  名  曜
右正本證明與原本無異。
不得上訴。
                                              書記官  許  哲  禎
中        華        民        國  九 十 二  年     一     月    三十    日
                                                                        Ｋ


司法院資訊處製作；財團法人民間司法改革基金會備份。
